【裁判字號】    92,易,998
【裁判日期】    920819
【裁判案由】    偽造文書
【裁判全文】
臺灣彰化地方法院刑事判決                          九十二年度易字第九九八號
    公  訴  人  臺灣彰化地方法院檢察署檢察官
    被      告  乙○○
右列被告因偽造文書案件，經檢察官提起公訴 (九十二年度偵字第五七二九號)，本
院判決如左：
    主  文
乙○○共同偽造署押，足以生損害於公眾及他人，處有期徒刑壹年。
扣案變造之「丙○○」國民身分證上、所補發之「丙○○」自用小客車與重型機車駕
駛執照上及未扣案之監２４汽（機）車駕駛人審驗暨各項異動登記書上所貼乙○○之
照片各壹張、所偽造之「丙○○」、「崔建徽」各壹枚均沒收。
    事  實
一、乙○○於民國八十九年六月間，因殺人案件經台灣南投地方法院通緝，後其於九
    十年八月間，加入綽號「小強」、「蕃薯」之陳計成、甲○○等人之強盜集團，
    其為掩飾身分，竟與陳記成（另案經檢察官提起公訴）共同基於偽造文書之犯意
    聯絡，在台中市其與陳記成合租之居所，由乙○○提供照片一張交由陳記成，再
    由陳記成持交予不詳人士，將「丙○○」國民身分證上之照片改貼乙○○之照片
    而加以變造（丙○○之國民身分證係其於九十年五月間，在台中市的公車上所遺
    失），足生損害於戶政機關對戶政管理之正確性及博成植之利益。嗣於九十年十
    月四日，乙○○再與甲○○共同基於偽造文書之犯意聯絡，一同持前開變造之國
    民身分證及乙○○之照片三張，至台北縣樹林市○○路二四八巷七號交通部公路
    總局台北區監理所（下稱台北區監理所），推由甲○○持變造之「崔建徽」之駕
    駛執照代為向該管公務員吳慶忠接洽，並以遺失駕照之虛偽理由填具不實之監２
    ４汽（機）車駕駛人審驗暨各項異動登記書，申辦補發「丙○○」之自用小客車
    及重型機車之駕駛執照各一枚，而接續在該異動登記書上之申請人與委託代辦人
    姓名處偽造「丙○○」及「崔建徽」之署押各一枚後，而將該異動登記書交回台
    北區監理所該管公務員吳慶忠，使吳慶忠在不知情下，誤以為係崔建徽代丙○○
    申辦駕駛執照，而在其職務所掌之異動登記書上為不實之登載，並據以補發自用
    小客車及重型機車駕駛執照各一枚與乙○○二人，足生損害於公路監理機關對於
    駕駛執照管理之正確性及丙○○、崔建徽之利益（所變造之「崔建徽」駕駛執照
    未扣於本案，而甲○○變造及行使崔建徽駕照之犯行，未據起訴）。嗣於九十二
    年七月十五日十七時許，乙○○因涉殺人、強盜等罪被通緝，而在台中市○○路
    一六四號十六樓之十九處，為警查獲，並扣得前開偽造之國民身分證及補發之自
    用小客車駕照、重型機車駕照各一枚。
二、案經內政部警政署刑事警察局移請臺灣彰化地方法院檢察署檢察官偵查起訴。
    理  由
一、訊據被告乙○○對其上開犯行坦白承認，核與共犯甲○○所供、被害人丙○○指
    訴之情節大致相符，復有汽（機）車駕駛人審驗暨各項異動登記書及前開扣案物
    品在卷可稽，其犯嫌已堪認定，應依法予以論科。
二、核被告乙○○所為，係犯刑法第二百十六條行使第二百十二條變造國民身分證罪
    、第二百十四條之使公務員登載不實罪及第二百十七條第一項之偽造署押罪。其
    與陳記成就變造特種文書罪及其與甲○○就行使變造特種文書罪、使公務員登載
    不實罪、偽造署押罪之犯行間，均有犯意聯絡及行為分擔，皆屬共同正犯。而被
    告於變造丙○○之國民身分證後持以行使，其變造行為已為其後之行使行為所吸
    收；且其與甲○○於持變造之丙○○之國民身分證行使後，接續偽造丙○○、崔
    建徽署押，再據以使公務員登載於該管公文書上，其偽造署押之重行為吸收使公
    務員登載不實、行使變造特種文書之輕行為，是變造特種文書與使公務員登載不
    實、行使變造特種文書等犯行均不另論處。其與甲○○雖先後偽造丙○○、崔建
    徽之署押，但此乃偽填上該異動登記書之一行為的接續，應論以一行為，但其等
    此一行為，同時侵害丙○○、崔建徽及戶政與監理機關之法益，而犯二個偽造署
    押署罪，應依想像競合之規定，從一重處斷。爰審酌被告犯罪之動機、目的、方
    法、手段、品行、所得利益、所生危害暨犯後態度等一切情狀，量處如主文所示
    之刑，以示懲儆。扣案變造之「丙○○」國民身分證上、所補發之「丙○○」自
    用小客車與重型機車駕駛執照上及未扣案之監２４汽（機）車駕駛人審驗暨各項
    異動登記書上所貼乙○○之照片各壹張、偽造之丙○○、崔建徽各一枚，均係被
    告所有、供其犯本罪所用或被告與共犯所偽造，此據被告供明在卷，應併依法沒
    收。
三、據上論斷，應依刑事訴訟法第二百九十九條第一項前段、刑法第二十八條、第五
    十六條、第二百十四條、第二百十六條、第二百十二條、第二百十七條第一項、
    第五十五條、第二百十九條、第三十八條第一項第二款、罰金罰鍰提高標準條例
    第一條前段，判決如主文。
本案經檢察官郭銘禮到庭執行職務。
中      華      民      國      九十二      年      八    月    十九    日
                              臺灣彰化地方法院刑事第一庭
                                  法      官  葛永輝
右正本證明與原本無異。
如不服本判決，應於送達後十日內，向本院提出上訴狀( 須附繕本 )。
告訴人或被害人對於判決如有不服具備理由請求檢察官上訴者，其上訴期間之計算係
檢察官收受判決正本之日期為準。
                                  法院書記官  施惠卿
中      華      民      國      九十二      年      八    月    十七    日


司法院資訊處製作；財團法人民間司法改革基金會備份。
